臺灣屏東地方法院民事判決　九十三年度訴字第五號
　　原　　　告　丁○○
　　訴訟代理人　方春意律師
　　被　　　告　合作金庫銀行股份有限公司
　　法定代理人　丙○○
　　訴訟代理人　甲○○
　　　　　　　　乙○○
右當事人間第三人異議之訴事件，本院於民國九十三年六月十六日辯論終結，判決如
左：
    主      文
原告之訴駁回。
訴訟費用由原告負擔。
    事實及理由
一、原告起訴主張：坐落屏東縣佳冬鄉○○段九一九地號土地上未辦保存登記建物（
    為加強磚造三層樓房，即同段暫編一六○建號）其中一樓面積一四五點二六平方
    公尺、二樓面積一○五點○九平方公尺、三樓面積一七八點八五平方公尺、夾層
    面積一三點七八平方公尺、二樓陽台面積一○點四九平公公尺，合計面積四五三
    點四七平方公尺（即如附圖一、二及附表一所示非原有建物部分，以下簡稱系爭
    建物）乃原告出資增建，屬原告所有。詎被告竟以訴外人陳樹仁及陳張碧蓮為債
    務人，聲請本院以九十一年度執字第一九二三○號就系爭建物為強制執行，為此
    爰依強制執行法第十五條規定，於本院聲明：本院九十一年度執字第一九二三○
    號強制執行事件就系爭建物所為之強制執行程序應予撤銷。
二、被告則以：債務人陳張碧蓮前提供坐落屏東縣佳冬鄉○○段九一九地號土地向被
    告擔保借款時，曾出具地上建物之繳稅通知單以證明建物為其所有。嗣建物雖經
    增建，但原告未能證明係由其所出資。且增建之系爭建物未具使用上及構造上之
    獨立性，應仍屬陳張碧蓮所有，非屬原告所有，故請求駁回原告之訴。
三、系爭建物是否為原告所有？
  (一)按動產因附合而為不動產之重要成分者，不動產所有人，取得動產所有權，民法
    第八百十一條定有明文。又按物之範圍，應依一般社會通念及交易習慣判斷之。
    所謂一般社會通念及交易習慣為同一之物，於不動產應指外觀、結構及使用上各
    部位均非暫時性之結合，具有固定性、繼續性、整體性，如擅加分離，非經重新
    為空間之規劃，將使不動產不符一般現代生活之經濟效用而言，是建物為同一所
    有權者，其交易均應一併為之。舉例言之，原建築物如再行擴建或增建，新建部
    分不具獨立性，而與原建築物構成一體，即成為原建築物之一部分。
  (二)查坐落屏東縣佳冬鄉○○段九一九地號土地上之未辦保存登記建物原始建築為原
    告之父母（即債務人陳樹仁及陳張碧蓮）出資建造，此為原告所自承，被告就此
    並不爭執，應堪信為真實。
  (三)又前開原始建物嗣經增建、擴建後原始建物與增建部分在外觀上為一完整建物、
    使用上共用門戶、樓梯，內部空間及結構並未依原始建物與增建部分作明顯之區
    隔，此經本院會同台灣省建築師公會鑑定人廖明義建築師堪驗屬實，分別製有勘
    驗筆錄及鑑定報告書可證。足證系爭建物與原始建物無論外觀、結構及使用上均
    具有一體性。依照前開說明，增建部分與原建物已成為一體，而屬原建物之重要
    成分。故無論出資增建之人究竟是否為原告，該增建之行為，應屬動產附合於原
    始建物。依照前開說明，增建部分仍由原始建物之所有權人取得所有權。換言之
    ，本件坐落屏東縣佳冬鄉○○段九一九地號土地上之未辦保存登記建物無論原始
    建築或增建部分，均非屬原告所有。
四、按第三人就執行標的物有足以排除強制執行之權利者，得於強制執行程序終結前
    ，向執行法院對債權人提起異議之訴，強制執行法第十五條定有明文。本條所謂
    就執行標的物有足以排除強制執行之權利者，係指對於執行標的物有所有權、典
    權、留置權、質權存在情形之一者而言（最高法院六十八年台上字第三一九○號
    判例參照）。本件原告非系爭建物之所有權人，已如前述。原告復未能主張及舉
    證其有其他足以排除強制執行之權利。從而，原告依強制執行法第十五條規定請
    求撤銷本院九十一年度執字第一九二三○號強制執行事件就系爭建物所為之強制
    執行程序，核無理由，應予駁回。
據上論結，原告之訴為無理由，依民事訴訟法第七十八條，判決如主文。
中　　　華　　　民　　　國　　九十三　　年　　　六　　　月　　三十　　日
                                    臺灣屏東地方法院民事第一庭
~B審判長法官　羅心芳
~B法　　　官　許蓓雯
~B法　　　官　周群翔
右為正本係照原本作成。
如不服本判決，應於收受送達後二十日內向本院提出上訴書狀（均須按他造當事人之
人數附繕本）。
~B法院書記官　溫訓暖
中　　　華　　　民　　　國　　九十三　　年　　　七　　　月　　　一　　　日
